臺灣高等法院臺中分院刑事裁定
110年度毒抗字第1214號

抗  告  人  
即  被  告  徐家威


                   （現於法務部矯正署臺中監獄苗栗分監執 
                      行中）
上列抗告人因聲請觀察勒戒案件，不服臺灣苗栗地方法院中華民
國110年9月6日裁定（110年度毒聲字第551號），提起抗告，本
院裁定如下：
    主  文
抗告駁回。
    理  由
一、檢察官聲請意旨略以：抗告人即被告甲○○（下稱抗告人）基
    於施用第二級毒品甲基安非他命之犯意，於民國110年4月6
    日凌晨零時為警採尿時起回溯96小時內之某時，在不詳地點
    ，以不詳方式，施用第二級毒品甲基安非他命1次，嗣於同
    日凌晨零時許為警攔查，並經其同意採驗尿液送檢驗後，結
    果呈安非他命及甲基安非他命陽性反應，爰依毒品危害防制
    條例第20條第1項及觀察勒戒處分執行條例第3條第1項規定
    ，聲請裁定將抗告人送勒戒處所觀察、勒戒等語。
二、原裁定意旨略以：抗告人於110年4月6日凌晨零時許，經警
    採集尿液送請中山醫學大學附設醫院檢驗科藥物檢測中心檢
    驗，結果確呈安非他命、甲基安非他命陽性反應等情，有中
    山醫學大學附設醫院檢驗科藥物檢測中心於110年4月16日出
    具之尿液檢驗報告（原始編號110A076）、苗栗縣警察局苗
    栗分局毒品犯罪嫌疑人尿液採檢作業管制紀錄、勘察採證同
    意書、苗栗縣警察局苗栗分局偵辦違反毒品危害防制條例案
    件尿液鑑驗代碼對照表、苗栗縣警察局查獲施用（持有）毒
    品案件經過情形紀錄表、違反毒品危害防制條例自首情形紀
    錄表各1份在卷可證，因認抗告人於110年4月6日凌晨零時許
    為警採尿往前回溯96小時內之某時點，在不詳地點，以不詳
    之方式，確有施用甲基安非他命1次之事實。抗告人於警詢
    時雖否認有何施用第二級毒品甲基安非他命之犯行，辯稱：
    我最後一次施用甲基安非他命是於107年11月初等語，核與
    卷附事證不符，尚難憑採。從而，依毒品危害防制條例第20
    條第1項、觀察勒戒處分執行條例第3條第1項規定，將抗告
    人送勒戒處所施以觀察、勒戒。
三、本件抗告意旨略以：抗告人之戶籍地及居住地皆在苗栗縣○○
    市○○路0段000巷00號，另案被告黃聖光的住址才是苗栗市○○
    里00鄰○○0號，又根據原裁定認定之「苗栗縣警察局查獲施
    用（持有）毒品案件經過情形紀錄表」及「違反毒品危害防
    制條例自首情形紀錄表」，毒品持有人是另案被告黃聖光，
    當時另案被告黃聖光在巡邏員警要求掏出口袋中物品時，抗
    告人亦有看到違禁物品曝光，故本裁定書是另案被告黃聖光
    的，因地址之錯誤等問題而變成是抗告人的，而提出抗告等
    語。
四、按毒品危害防制條例第20條規定：「犯第10條之罪者，檢察
    官應聲請法院裁定，或少年法院（地方法院少年法庭）應先
    裁定，令被告或少年入勒戒處所觀察、勒戒，其期間不得逾
    2月。觀察、勒戒後，檢察官或少年法院（地方法院少年法
    庭）依據勒戒處所之陳報，認受觀察、勒戒人無繼續施用毒
    品傾向者，應即釋放，並為不起訴之處分或不付審理之裁定
    ；認受觀察、勒戒人有繼續施用毒品傾向者，檢察官應聲請
    法院裁定或由少年法院（地方法院少年法庭）裁定令入戒治
    處所強制戒治，其期間為6個月以上，至無繼續強制戒治之
    必要為止。但最長不得逾1年。依前項規定為觀察、勒戒或
    強制戒治執行完畢釋放後，3年後再犯第10條之罪者，適用
    前2項之規定」。次按同條例第24條第1項、第2項規定於修
    正後，檢察官可依刑事訴訟法第253條之2第1項第4款至第6
    款或第8款規定，為多元之附條件緩起訴處分，不限於「附
    命緩起訴」，以使毒品施用者獲得有利於戒除毒癮之適當處
    遇，且該附條件緩起訴經撤銷後，檢察官應繼續偵查或起訴
    ，其立法理由並說明：「緩起訴處分是利用機構外之處遇，
    協助施用毒品者戒除毒癮，為達成戒除毒癮之目的，於撤銷
    緩起訴處分後，宜由檢察官依法繼續偵查或起訴，亦即仍有
    現行條文第20條觀察、勒戒及強制戒治制度之適用，俾利以
    機構內之處遇方式協助其戒除毒癮，亦得為不同條件或期限
    之緩起訴處分」等語，與修正前所定之「依法追訴」不同，
    則新法規定之附條件緩起訴處分與曾受「觀察、勒戒或強制
    戒治」之處遇，已無法等同視之。
五、修正後毒品條例對於施用毒品者之思維，已擺脫以往側重於
    「犯人」身分之處罰，著重其為病患之特質，因此放寬觀察
    、勒戒或強制戒治制度之適用時機，以協助施用者戒除毒癮
    ，復基於憲法應保障人民之生存權，及根據每個國民生存照
    顧需要提供基本給付之理念，對於經監獄監禁處遇後仍再犯
    之施用毒品者，更應恢復以機構內、外之治療協助其戒除毒
    癮，是以修正後毒品條例第20條第3項所謂「3年後再犯」，
    只要本次再犯（不論修正施行前、後）距最近1次觀察、勒
    戒或強制戒治執行完畢釋放，已逾3年者，即該當之，不因
    其間有無犯施用毒品罪經起訴、判刑或執行而受影響。亦即
    對於戒除毒癮不易者，唯有以機構內、外處遇及刑事制裁等
    方式交替運用，以期能控制或改善其至完全戒除毒癮，此為
    本院已達成一致之法律見解。則被告縱為屢犯施用毒品罪之
    成癮慣犯，其間復曾因施用毒品罪，經起訴、判刑或執行，
    只要本次再犯施用毒品罪距其最近 1次觀察、勒戒或強制戒
    治執行完畢釋放後，已逾3年者，既仍有修正後毒品條例第2
    0條第3項規定之適用，依舉重明輕之法理，倘僅經檢察官為
    「附命緩起訴」而非起訴、判刑，不論有無完成戒癮治療，
    其再犯更有適用同條例第20條第3項規定，施以「觀察、勒
    戒或強制戒治」之必要（最高法院110年度台上字第2096號
    、109年度台上字第3826號判決意旨參照）。
六、經查：
㈠、抗告人因違反毒品危害防制條例案件，經臺灣苗栗地方法院
    於110年9月6日以110年度毒聲字第551號裁定令入勒戒處所
    觀察、勒戒，其期間不得逾2月，並於110年9月13日將上開
    裁定正本分別送達至苗栗縣○○市○○路0段000巷00號及苗栗縣
    ○○市○○里00鄰○○0號，惟因未獲會晤抗告人本人亦無受領文
    書之同居人或受僱人，而於110年9月13日分別寄存於苗栗縣
    警察局苗栗分局北苗派出所及南苗派出所。本件抗告人於11
    0年9月17日向臺灣苗栗地方法院提起抗告，有抗告書信上蓋
    有之臺灣苗栗地方法院收狀章在卷可稽，未逾法定抗告期間
    ，本件抗告自屬合法，先予敘明。
㈡、又抗告人前因違反毒品危害防制條例案件，經臺灣苗栗地方
    檢察署檢察官為附帶應履行必要命令之緩起訴處分，惟該附
    帶應履行必要命令之緩起訴處分因履行未完成，經檢察官撤
    銷上開緩起訴處分，而依上開最高法院110年度台上字第209
    6號判決意旨，倘僅經檢察官為「附命緩起訴」而非起訴、
    判刑，不論有無完成戒癮治療，其再犯更有適用同條例第20
    條第3項規定，施以「觀察、勒戒或強制戒治」之必要，則
    抗告人本案施用第二級毒品甲基安非他命1次之犯行，經檢
    察官審酌抗告人前揭濫用藥物檢驗報告之檢驗結果，向臺灣
    苗栗地方法院聲請對抗告人裁定送觀察、勒戒，臺灣苗栗地
    方法院詳查後，認抗告人確有施用第二級毒品甲基安非他命
    之行為，而依檢察官聲請裁定抗告人應送勒戒處所觀察、勒
    戒，其期間不得逾2月，於法亦無不合。
㈢、抗告意旨以原裁定之當事人應係另案被告黃聖光而非抗告人
    為由，提起本件抗告。惟查，抗告人於110年4月6日在苗栗
    縣警察局苗栗分局南苗派出所接受調查時，經警徵得其同意
    後採集尿液，由抗告人親自採尿、捺印、彌封，並確認其尿
    液編號為110A076，此有勘察採證同意書、苗栗縣警察局苗
    栗分局偵辦違反毒品危害防制條例案件尿液鑑驗代碼對照表
    、苗栗縣警察局查獲施用（持有）毒品案件經過情形紀錄表
    ，及違反毒品危害防制條例自首情形紀錄表在卷可稽（臺灣
    苗栗地方檢察署110年度毒偵字第1013號卷第24、25、28、2
    9頁）。嗣採檢編號110A076之尿液經送中山醫學大學附設醫
    院檢驗科藥物檢測中心檢驗，結果確呈安非他命、甲基安非
    他命陽性反應，其中安非他命濃度為860ng/ml、甲基安非他
    命濃度為4070ng/ml等情，此亦有中山醫學大學附設醫院檢
    驗科藥物檢測中心於110年4月16日出具之尿液檢驗報告在卷
    可稽（臺灣苗栗地方檢察署110年度毒偵字第1013號卷第22
    頁）。是本件並無人別錯誤之情形，抗告人抗告意旨所稱，
    容有誤會。
七、綜上所述，原裁定認抗告人施用第二級毒品甲基安非他命之
    犯行明確，依毒品危害防制條例第20條第3項、第1項規定，
    准許檢察官之聲請，裁定將抗告人送勒戒處所觀察、勒戒，
    核其認事用法俱無不合。抗告人之抗告，為無理由，應予駁
    回。 　　
八、據上論結，應依刑事訴訟法第412條，裁定如主文。
中　　華　　民　　國　　110 　年　　10　　月　　21　　日
            刑事第十一庭　審判長法　官　張  意  聰
                                法　官　陳  慧  珊
                                法　官　田  德  煙
以上正本證明與原本無異。
不得再抗告。                                                            
                                書記官  陳  志  德 
    
中　　華　　民　　國　　110 　年　　10　　月　　22　　日